臺灣高等法院臺中分院刑事裁定　　　　　　　　　　九十三年度毒抗字第三四二號
　　抗　告　人　臺灣苗栗地方法院檢察署檢察官
　　被　　　告　甲○○
右列抗告人因被告聲請觀察勒戒案件，不服臺灣臺中地方法院中華民國九十三年四月
八日裁定（九十二年度毒聲字第一０一號）提起抗告，本院裁定如左：
    主      文
抗告駁回。
    理      由
一、本件抗告意旨略以：毒品危害防制條例業於九十二年七月九日修正公布，並於九
    十三年一月九日施行，有關修正施行前繫屬之施用毒品案件，於施行後，該條例
    第三十五條第二項確明示「從新從輕」之原則。但查，該法係以修正施行前繫屬
    為要件，至修正施行後繫屬之施用毒品案件，應如何處遇，新法則未明文規定。
    斟之觀察勒戒具保安處分之性質。有關觀察勒戒之處遇，應依刑法第二條第二項
    規定，適用裁判時之法律。卷查本案繫屬本署時，係於九十三年二月十三日毒品
    危害防制條例修正施行之後，依上開說明，自無毒品危害防制條例第三十五條之
    適用，而應依刑法第二條第二項規定，適用裁判時之即修正後毒品危害防制條第
    二條第一項規定，令入勒戒處所觀察、勒戒，其期間不得逾二月。難認原審裁定
    允當云云。
二、原審裁定則以：被告甲○○於九十二年五月間至同年六月十五日，在苗栗縣頭份
    鎮連續施用第二級毒品甲基安非他命多次，經採尿送鑑呈甲基安非他命陽性反應
    ，並經證人李永泉證述屬實，被告施用毒品犯行，事證明確；並以修正毒品危害
    防制條例於九十三年一月九日施行。依修正前該條例第二十條第一項規定，觀察
    勒戒期間不得逾一月。九十三年一月九日施行之該條例，則修正為不得逾二月。
    依修正後該條例第三十五條第二項規定，應適用最有利於行為人之法律，即修正
    前毒品危害防制條例第二十條第一項規定。因依檢察官之聲請，裁定諭知「被告
    施用第二級毒品，應送勒戒所觀察勒戒。」並於理由中說明，應適用修正前有利
    於行為人之毒品危害防制條第二十條第一項規定，即觀察勒戒之期間，不得逾一
    月。
三、經查修正後毒品危害防制條例第三十五條第一項第一款規定，於九十二年六月六
    日本條例修正施行前繫屬之施用毒品觀察勒戒及強制戒治之案件，適用修正後之
規定。同條第二項規定，前項情形，依修正前之規定有利於行為人者，適用最有
    利行為人之法律。查九十二年六月六日修正之毒品危害防制條例，係於九十二年
    七月九日經總統公布。依同條例第三十六條本條例自公布後六個月施行之規定，
    修正後之毒品危害防制條例係於九十三年一月九日施行。又本件被告係於九十二
    年六月十五日，在苗栗縣頭份鎮○○街三巷三六七之三號門前，被警查獲持有安
    非他命吸食用具，並採尿送請苗栗縣衛生局鑑定，呈甲基安非他命陽性反應。於
    九十二年六月二十日將尿液檢驗成績書函送苗栗縣警察局竹南分局。竹南分局因
    二次通知，甲○○均未到場說明。並由檢察官於九十三年一月二十八日簽發拘票
    拘提被告甲○○，仍無法強制甲○○號到案。竹南分局因於九十三年二月十二日
    移送台灣苗栗地方法院檢察署。按司法警察官、司法警察知有犯罪嫌疑者，應即
    開始調查，並將調查之情形報告該檢察官，刑事訴訟法第二百三十條第二項、第
    二百三十一條第二項，定有明文。司法警察官、司法警察有協助檢察官偵查犯罪
    之責任，並將犯罪調查之結果移送檢察官。而新修正施行之毒品危害防制條例第
    三十五條第一項第二款規定：於九十二年六月六日本條例修正（即九十三年一月
    九日）施行前繫屬之施用毒品案件，偵查中之案件，由檢察官依修正後規定處理
    之；同條第二項規定：前項情形，依修正前之規定有利於行為人者，適用最有利
    於行為人之法律。其立法目的，本在使被告能適用最有利之有關規定。本案竹南
    警察分局警察於九十二年六月十六日，查獲被告甲○○持有安非他命吸食用具，
    並採尿送鑑；於九十二年六月二十日已獲悉被告尿液中驗出甲基安非他命陽性反
    應。即警方於九十三年一月九日新修正毒品危害防制條例施行前，已有足夠證據
    證明被告有施用毒品之嫌疑。且竹南警察分局於移送地方法院檢察署前之九十三
    年一月二十八日，亦曾由檢察官簽發拘票拘提被告。足認檢察署於九十三年二月
    十二日挼受函送前，即已指揮被告施用毒品行為之偵查。不能以形式上，檢察署
    於九十三年二月十二日收受函送，才謂開始偵查。原審法院以修正後毒品危害防
    制條例第三十五條已揭示從新從輕原則，並依同條例第三十五條第二項規定，本
    件應適用最有利行為人之法律，即修正前毒品危害防制條例第二十條第一項之規
    定，於法並無不合。抗告人仍執上詞抗告，指摘原審裁定，其抗告為無理，應予
    駁回。
四、據上論結，應依刑事訴訟法第四百十二條，裁定如主文。
中      華      民      國      九十三  年      五      月      二十五  日
                                臺灣高等法院臺中分院刑事第九庭
                                      審判長法  官  陳  筱  珮
                                            法　官　康　應　龍
                                            法　官　趙　春　碧
右正本證明與原本無異。
不得抗告。
                                            書記官  胡  美  娟
中      華      民      國      九十三  年      五      月      二十八  日
                                                                        Ａ
